臺灣臺北地方法院刑事判決　　　　　　 100年度易字第1184號
公　訴　人　臺灣臺北地方法院檢察署檢察官
被　　　告　袁照晴
上列被告因妨害名譽案件，經檢察官提起公訴（100年度偵字第
7380號），本院判決如下：
    主  文
袁照晴公然侮辱人，處罰金新臺幣仟元，如易服勞役，以新臺
幣壹仟元折算壹日。
    事  實
一、袁照晴於民國100年3月15日下午，在臺北市信義區○○○路
    505號前，因不滿張明華佔用機車停等區臨時停靠車輛，遂
    報警處理，於同日下午6時55分臺北市政府警察局信義分局
    三張犁派出所員警據報到場對張明華開單舉發時，袁照晴竟
    在上開公眾均得共見共聞之場所，基於公然侮辱之犯意，對
    張明華辱罵「敗類」，而足以貶損張明華之名譽。
二、案經張明華訴由臺北市政府警察局信義分局報告臺灣臺北地
    方法院檢察署檢察官偵查起訴。
    理  由
甲、程序部分：
一、本件為刑事訴訟法第376條第1、2款所列案件，依同法第284
    條之1前段規定，由法官1人獨任審判，合先敘明。
二、次按法院認為應科拘役、罰金或應諭知免刑或無罪之案件，
    被告經合法傳喚無正當理由不到庭者，得不待其陳述逕行判
    決，刑事訴訟法第306條定有明文。查本案妨害名譽案件法
    定刑係拘役及罰金，又被告袁照晴前於100年5月5日親自簽
    名收受本院99年5月16日審理程序之傳票，惟未檢附診斷證
    明而泛稱其數年前因車禍受傷，天候不佳即全身酸痛需臥床
    而具狀請假，嗣經數度電話通知其檢具證明均未接聽電話且
    無回應；再經本院定100年6月13日下午2時30分開庭，並於
    傳票上敘明如因病痛請假務必檢具相關診斷證明到院，否則
    難認有正當理由不到庭，並經被告於100年5月25日親自簽名
    收受，被告開庭當日遲到1時10分始到庭，並經本院再度告
    誡其務必準時到庭，如未準時到庭或無故不到庭，復未檢具
    證明請假，即認無正當理由不到庭，並當庭改定100年6月29
    日開庭；被告於100年6月29日仍未準時到庭，而於同日具狀
    表示其仍在復健固無法準時到庭，聲請變更期日，經電話聯
    繫而無回應；末經本院於100年7月25日下午3時10分開庭，
    傳票於100年7月21日經被告親自簽名收受而合法送達，此有
    各該次審理筆錄、本院送達回證、公務電話紀錄等附卷可考
    ，被告於本次庭期仍未準時到庭，復未曾具狀請假，難認有
    何正當理由，本院遂不待被告到庭而逕行一造辯論判決。至
    被告雖於同日下午3時50分始到本院1樓，並表示不太舒服睡
    過頭所以遲到，惟此難謂正當理由，附此敘明。
乙、實體部分：
一、訊據被告固坦承當場有說「敗類」2字，惟矢口否認有何公
    然侮辱犯行，辯稱：是在跟警察講話及找電話簿要和朋友聯
    絡時講的，並非對告訴人張明華說的，且聲音不大云云。經
    查：
    (一)被告於100年3月15日下午，在臺北市信義區○○○路505
      號前，因不滿告訴人佔用機車停等區違規臨時停靠車輛，
      遂報警處理，於同日下午6時55分臺北市政府警察局信義
      分局三張犁派出所員警陳名位據報到場對告訴人開單舉發
      時，被告口出「敗類」一語之事實，業據告訴人於警詢及
      檢察官訊問時（偵卷第11至13頁、第23至24頁）指述甚明
      ，核與在場員警陳名位於100年7月25日審理時具結證述（
      本院卷第39至40頁）情節相符，並有臺北市政府警察局舉
      發違反道路交通管理事件通知單（偵卷第14頁）附卷可稽
      ，復經被告於本院審理時坦承其當場口出「敗類」等語（
      本院卷第25頁背面），是前揭事實堪以認定。
    (二)至被告雖辯稱其並非針對告訴人出言「敗類」云云。惟查
      ：
      1.告訴人於100年3月15日警詢時陳稱：警察在下午6時55
        分還在填寫告發單時，那名女子竟對我說「敗類」，我
        當場覺得人格遭到侮辱，警方立即告知我的權利，我當
        時原本只要被告針對罵我敗類2個字對我道歉，我就不
        會追究，但是被告的態度堅決，不願意道歉，所以我就
        明確表示要對被告提出公然侮辱告訴（偵卷第12頁）；
        於100年4月14日檢察官訊問時具結證稱：告訴人在搬客
        人行李時，被告就打電話報警，告訴人也不敢離開現場
        ，警察到場因告訴人違規而開紅單，被告講一堆說警察
        包庇違規，並且罵告訴人敗類，被告罵得很大聲，現場
        員警都有聽到，警察當場就請被告注意言詞（偵卷第23
        至24頁）等語，且於本院100年7月25日審理時陳述因為
        被告罵告訴人說就是有這種人違規停車，才會造成社會
        秩序等，後面接著說「敗類」，並非單獨罵「敗類」，
        所以知道是在罵告訴人（本院卷第41頁）等語。
      2.陳名位於本院100年7月25日時具結證稱：當天接到交通
        案件報案，到現場後經被告檢舉告訴人，告訴人也當場
        承認違規，陳名位即當場開單舉發，在處理過程中被告
        突然脫口而出辱罵告訴人「敗類」，被告說「敗類」時
        並未和員警講話或講電話，而是面朝告訴人，距離告訴
        人2到3步距離，告訴人聽了之後馬上有反應，被告當場
        也沒有解釋「敗類」不是在罵告訴人，在現場時被告並
        未與員警發生衝突，是到派出所時才產生不愉快（本院
        卷第39至40頁）等語。
      3.是由告訴人及現場處理員警陳名位之證述，可見被告當
        場僅和告訴人發生不愉快，且口出「敗類」時係近距離
        面對告訴人，是其辱罵「敗類」的對象顯係針對告訴人
        無疑。則被告所辯情節，與事實相違，難以採信。
    (三)綜上所述，本案事證明確，被告公然侮辱犯行堪以認定，
      應依法論科。
二、論罪科刑之理由：
    (一)核被告所為，係犯刑法第309條第1項之公然侮辱罪。
    (二)爰審酌被告並無前科，有臺灣高等法院被告前案紀錄表1
      份附卷可考，其僅因告訴人交通違規而心生不滿，既已報
      警由警方對告訴人開單，竟又出言辱罵告訴人「敗類」，
      而貶損告訴人之名譽，且事後託詞卸責，未見悔意等犯罪
      之動機、目的、手段及造成之損害等一切情狀，量處如主
      文所示之罰金，並諭知易服勞役之折算標準。
三、據上論斷，應依刑事訴訟法第299條第1項前段、第284條之
    1、第306條，刑法第309條第1項、第42條第3項前段，刑法
    施行法第1條之1，判決如主文。
本案經檢察官陳國安到庭執行職務
中    華    民    國   100    年    8     月    5     日
                  刑事第十三庭  法  官  李貞瑩
以上正本證明與原本無異。
如不服本判決應於收受送達後10日內向本院提出上訴書狀，並應
敘述具體理由；其未敘述上訴理由者，應於上訴期間屆滿後20日
內向本院補提理由書（均須按他造當事人之人數附繕）「切勿逕
送上級法院」。
                                書記官  陳鳳瀴
中    華    民    國   100    年    8     月    5     日
附錄本案論罪科刑法條
中華民國刑法第309條（公然侮辱罪）
公然侮辱人者，處拘役或 3 百元以下罰金。
以強暴犯前項之罪者，處 1 年以下有期徒刑、拘役或 5 百元以
下罰金。